【裁判字號】    95,易,49
【裁判日期】    950523
【裁判案由】    詐欺
【裁判全文】
臺灣臺中地方法院刑事判決                95年度易字第49號
公  訴  人  台灣台中地方法院檢察署檢察官
被      告  丁○○
上列被告因詐欺案件，經檢察官提起公訴（九十四年度偵字第一
二七七六號、第一九二六三號），本院判決如下：
    主  文
丁○○幫助意圖為自己不法之所有，以詐術使人將本人之物交付
，處有期徒刑捌月。
    犯罪事實
一、丁○○明知其個人在金融機構帳戶之存摺及提款卡係供自己
    使用之重要理財工具，關係個人財產、信用之表徵，且可預
    見存摺、提款卡及其密碼如交予他人使用，而未加以闡明正
    常用途，極易被利用為與財產有關之犯罪工具，竟仍不顧他
    人可能遭受財產上損害之危險，而基於縱若其金融機構之帳
    戶被利用作為詐欺取財，並不違背其本意之幫助犯意，而於
    民國九十四年四月二十九日至九十四年五月三日間之某日，
    將前於九十四年四月二十九日，在玉山商業銀行臺中分行（
    以下簡稱玉山銀行）所設立之帳號：0000000000
    000號帳戶之存摺、提款卡及密碼，在不詳地點，交付予
    不詳姓名年籍之成年人使用，而容任該不詳姓名年籍之成年
    人使用其前開銀行帳戶遂行詐欺取財之犯罪。而該不詳姓名
    年籍之成年人取得丁○○之上開帳戶存摺、提款卡及其密碼
    後，旋即基於為自己不法所有之詐欺取財犯意，於九十四年
    五月三日十三時許，撥打電話給己○○，向其訛稱：其所有
    之台新銀行信用卡欠款新臺幣（下同）四萬九千餘元，並請
    其確認云云，致己○○信以為真，而陷於錯誤，乃依該不詳
    姓名年籍成年人之指示，在九十四年五月三日十三時五十分
    許，在基隆市○○路○段一三二號操作郵局提款機欲確認是
    否有欠繳信用卡款，竟因此將九萬九千九百八十三元匯入丁○○前開銀行帳戶中，嗣己○○發覺受騙上當，乃報警處理
    ，始查知上情。
二、案經臺中市警察局第五分局報告臺灣臺中地方法院檢察署檢
    察官偵查起訴。
    理  由
一、訊據被告丁○○固坦承曾開設上開玉山銀行帳戶，並將該帳
    戶之存摺、提款卡、密碼交付他人，惟矢口否認有何幫助詐
    欺取財之犯行，辯稱：其因至勝鼎優金融行銷公司辦理貸款
    ，該公司職員乙○○稱辦理貸款需給付百分之十之報酬，為
    免銀行撥款後不給付報酬，故要求將銀行存摺、提款卡、密
    碼交付乙○○，之後伊發覺有異，曾至上述公司欲取回存摺
    等物，惟該公司即已關門歇業云云。經查：
（一）被告前曾於九十四年四月二十九日在玉山銀行開設帳號：
      0000000000000號之帳戶，並領取存摺、提
      款卡使用等情，除經被告於警、偵訊及本院審理時供認不
      諱外，且有被告上開帳戶之印鑑卡、基本資料卡、存款卡
      約定書、存簿儲金立帳申請書、存簿儲金人紀要資料各一
      份附卷可稽（見警卷第六至十八頁）。而證人即被害人己○○於犯罪事實欄所載時間，遭不詳姓名年籍之成年人佯
      以其台新銀行信用卡款未繳，請其至提款機依其指示查詢
      確認之方式詐騙，而匯款九萬九千九百八十三元至被告上
      開玉山銀行帳戶等情，業據證人己○○於警詢時證述甚詳
      （見基隆市警察局刑案偵查卷宗第二至三頁），並有證人
      己○○提出之中華郵政公司自動櫃員機儲戶交易明細表、
      上開帳戶之查詢最近交易詳情（見上述警卷第十八至十九
      頁），顯見被告上開銀行帳戶，確經該不詳姓名年籍之成
      年人使用於詐欺取財無訛。
（二）被告雖辯稱如上，惟被告於警訊時係供稱交付上述玉山銀
      行、第一銀行台中北屯分行、台新國際商業銀行台中北屯
      分行之帳戶予證人乙○○等語，並未供稱曾提供合作金庫
      銀行之帳戶予證人乙○○。嗣於偵審中另供陳，其有交付
      玉山銀行上述帳戶、第一銀行、台新銀行、合作金庫銀行
      等四帳戶之存摺、提款卡、密碼予證人乙○○辦理貸款云
      云，是被告對於事關個人權益之銀行帳戶存摺、提款卡及
      密碼，究係交付四家銀行抑係三家銀行予證人乙○○，供
      詞反覆，已有疑義。另被告於檢察官偵查中供稱，該公司
      要求取得貸款金額百分之五之報酬（九十四年度偵字第一
      二七七六號卷第十四頁），惟於本院準備程序時則供稱，
      伊貸款二百萬元，手續費百分之十，是二十萬元等語，上
      開供詞前後不一，若果係其委託證人乙○○辦理貸款，豈
      有對於交付之銀行帳戶之種類、數量、證人乙○○所要求
      之報酬為不同指述之理？另被告既供稱係因其子戊○○先
      辦理貸款無法核貸，故幫其子向銀行貸款，而其子戊○○
      原先貸款之金額係三十萬元，有上開貸款申請書為憑，而
      被告貸款之金額依其所述為二百萬元，則苟係為其子貸款
      ，何以貸款之金額不同？亦有疑義。再被告雖辯稱有另交
      付第一銀行、台新銀行帳戶之存摺、提款卡、密碼予證人
      乙○○，事後查覺有異時，有掛失止付云云，惟經本院向
      第一銀行、台新銀行查詢，被告於九十四年四月十九日有
      至第一銀行來櫃檯辦理存摺、印鑑之掛失申請補發，嗣後
      並無掛失止付之紀錄，而台新銀行則有掛失存摺、印鑑之
      紀錄，並無掛失金融卡之紀錄，有第一銀行北屯分行九十
      五年三月二十四日一北屯字第七八號函、台新國際商業銀
      行九十五年四月六日台新作集字第九五○三六九○號函可
      憑，明顯與被告所為上開四家銀行帳戶之存摺、金融卡均
      有掛失止付之供詞相悖，被告供詞反覆且與事實相違，實
      難遽信。
（三）另查，證人乙○○於檢察官偵查及本院審理時均具結證稱
      ：當初被告幫其子戊○○辦理貸款，僅繳付戊○○所有之
      身分證、健保卡、合作金庫銀行存摺影本，並填具委託貸
      款申請書、同意書等文件，被告並未委託該公司辦理貸款
      ，亦無交付上述銀行存摺、提款卡、密碼予伊等語，互核
      與證人甲○○於警訊、本院審理時結證之證詞；及證人鄭
      秋燈於警訊時證述的情節相符，並提出上述文件影本為證
      （上述警卷第四六至五三頁）。而被告亦不否認有先委託
      證人乙○○幫其子即證人戊○○辦理貸款事宜，且由被告
      交付戊○○薪資轉入之合作金庫銀行存摺影本予乙○○之
      事實（本院審理筆錄第十五頁），則證人乙○○證稱辦理
      貸款時僅須繳交薪資轉帳存摺影本一節，應堪採信，是以
      ，被告於委託乙○○辦理戊○○貸款時，即已知悉僅須繳
      交銀行存摺影本，何以事後其自己辦理貸款時竟交付上述
      銀行存摺正本、提款卡、密碼予乙○○？其所辯顯不符情
      理。況依被告所辯其係於九十四年四月二十九日交付上述
      銀行存摺等予證人乙○○，於交付前為免存摺內之金錢遭
      證人乙○○領走，故全數領出云云，而依上開銀行交易明
      細表所示，被告於九十四年四月二十九日重新開戶後，存
      入一千元現金，連同他戶結清存入一百零三元，於同日被
      告即領取一千零七十三元，結餘三十元；則果若被告確曾
      委任證人乙○○辦理貸款，以被告上開行事之謹慎，豈有
      可能於毫無防備核撥之貸款遭盜領之情況下，逕行交付提
      款卡及密碼予乙○○？是被告上述所辯顯均與常情不符，
      顯難採信。再參以證人乙○○、甲○○均自始至終到庭應
      訊，其證詞亦與現今一般辦理貸款之情形可以相符，顯難
      認係詐欺集團成員，證人乙○○之證詞，應堪採信。
（四）目前詐欺取財之人收購或使用人頭帳戶做為出入帳戶，並
      以提款卡提領犯罪所得，以逃避檢警之追緝，乃眾所周知
      之事實，而行騙或恐嚇取財之人欲以提款卡提領犯罪所得
      ，必然須知悉該提款卡之密碼，否則無法取款，乃當然之
      理，準此，詐欺取財之人所使用之存摺，一定係經過該存
      摺所有權人同意渠等使用，並告知提款卡之密碼，渠等方
      能確保該存摺所有權人不會在被害人匯入款項後，突然將
      該帳戶或提款卡掛失止付，致渠等無法領款，換言之，詐
      欺取財之人不可能任意使用未經所有權人同意渠等使用之
      存摺或提款卡作為詐欺轉帳帳戶，以免屆時無法領取詐欺
      金額，而功虧一簣，灼然甚明。因此使用本案銀行帳戶向
      證人己○○詐欺取財之人，應獲被告同意使用該銀行帳戶
      等情，亦足認定。
（五）衡諸常情，任何人均可辦理銀行帳戶存摺使用，是如無正
      當理由，實無借用他人存摺使用之理，而銀行帳戶存摺亦
      事關個人財產權益之保障，其專有性甚高，除非本人或與
      本人具親密關係者，難認有何理由可自由流通使用該存摺
      。又一般人均有妥為保管及防止他人任意使用其個人銀行
      帳戶之認識，縱特殊情況偶需交付他人使用，亦必深入瞭
      解用途及合理性，始予提供，且該等專有物品如落入不明
      人士手中，而未加以闡明正常用途，極易被利用為與財產
      有關之犯罪工具，此為吾人依一般生活認知所易於體察之
      常識，而有犯罪意圖者，非有正當理由，竟徵求他人提供
      帳戶，客觀上可預見其目的，係供為某筆資金之存入，後
      再行領出之用，且該筆資金之存入及提領過程係有意隱瞞
      其流程及行為人身分曝光之用意，一般人本於一般認知能
      力均易於瞭解，尤其邇來因詐騙取財集團猖獗，報章媒體
      屢屢報導犯罪集團均以蒐購人頭帳戶作為其詐欺取財供被
      害人匯款之手段，政府並因而於電子或平面媒體廣為宣導
      防止民眾受騙，被告對此自不能諉為不知，是被告應可預
      見將其銀行帳戶之存摺、提款卡及其密碼提供他人使用，
      將幫助他人實施詐欺取財犯罪，但仍將其帳戶存摺、提款
      卡及其密碼交付予該不詳姓名年籍之成年人，顯具縱容他
      人以其銀行帳戶實施詐欺取財之犯罪，亦不違背其本意之
      幫助意思至明。
（六）綜上所述，被告前開辯詞不僅前後供述不一，亦有違常理
      ，且與證人乙○○證述內容不符，顯係事後畏罪卸責之飾
      詞，均無可採。本件事證明確，被告犯行堪以認定，應予
      依法論科。
二、按刑法上之幫助犯，係指以幫助之意思，對於正犯資以助力
    ，而未參予實施犯罪之行為者而言。查本件收購被告上開銀
    行帳戶之不詳姓名年籍成年人嗣基於為自己不法所有之犯意
    ，於九十四年五月三日，佯稱證人己○○欠繳信用卡費，需
    先以提款機確認，致證人己○○陷於錯誤，而依其指示匯款
    九萬九千九百八十三元至被告上開銀行帳戶，所為係犯刑法
    第三百三十九條第一項之詐欺取財罪。被告將其所有之上開
    銀行帳戶提供予上開不詳姓名年籍之成年人作為詐欺取財之
    匯款指定帳戶，乃係基於幫助該成年人詐欺取財之不確定故
    意，而被告提供上開銀行帳戶之行為，要屬詐欺取財構成要
    件以外之行為，則被告應屬以幫助之意思，參與詐欺取財構
    成要件以外之行為，核其所為，係幫助犯刑法第三百三十九
    條第一項之詐欺取財罪，依刑法第三十條第二項之規定按正
    犯之規定減輕其刑。爰審酌被告提供人頭帳戶予不詳之人作
    為詐欺取財使用，助長犯罪之不良風氣，幫助犯罪者隱匿真
    實身分，增加檢警犯罪偵查之困難性，不肖之徒透過媒體資
    訊，爭相仿效，藉此手段詐財，日益猖獗，致使受害民眾不
    斷增加，若不予以適度之刑罰，顯然無法抑制該類型犯罪之
    發生，且被告犯罪後狡詞飾過，顯乏認錯悔過之意，態度不
    佳，惟念其並未參與詐欺取財之行為，可非難性較輕等一切
    情狀，量處如主文所示之刑，以示懲儆。
據上論斷，應依刑事訴訟法第二百九十九條第一項前段，刑法第
三十條第一項、第二項、第三百三十九條第一項，罰金罰鍰提高
標準條例第一條前段，判決如主文。
本案經檢察官丙○○到庭執行職務。
中    華    民    國    95    年    5     月    23    日
                    刑事第四庭  審判長法  官 張國忠
                                      法  官 陳思成
                                      法  官 滕治平
上正本證明與原本無異。
如不服本判決，應於判決送達後十日內向本院提出上訴狀，上訴
於臺灣高等法院臺中分院( 須附繕本 )。
                                      書記官 郭佳雯
中    華    民    國    95    年    5     月    23    日
附錄論罪科刑法條
刑法第三十條
幫助他人犯罪者，為從犯。雖他人不知幫助之情者，亦同。
從犯之處罰，得按正犯之刑減輕之。
刑法第三百三十九條
意圖為自己或第三人不法之所有，以詐術使人將本人或第三人之
物交付者，處五年以下有期徒刑、拘役或科或併科一千元以下罰
金。
以前項方法得財產上不法之利益或使第三人得之者亦同。
前二項之未遂犯罰之。


司法院資訊處製作；財團法人民間司法改革基金會備份。
